【裁判字號】    95,訴,2094
【裁判日期】    950926
【裁判案由】    強盜
【裁判全文】
臺灣高雄地方法院刑事判決              95年度訴字第2094號
公  訴  人  臺灣高雄地方法院檢察署檢察官
被      告  乙○○
指定辯護人  本院公設辯護人  丙○○
上列被告因強盜案件，經檢察官提起公訴（95年度偵字第12954
號），本院判決如下：
    主  文
乙○○犯準強盜罪，累犯，處有期徒刑伍年陸月。
    事  實
一、乙○○前於民國91年間，因竊盜案件，經本院以91年度簡字
    第1126號判決判處有期徒刑6 月確定，甫於92年9 月26日執
    行完畢。詎其仍不知悔改，復基於意圖為自己不法所有之犯
    意，於95年5 月6 日凌晨2 時23分許，騎乘腳踏車行經高雄
    市左營區○○○路175 號旁公園時，因見甲○○將其所有之
    皮包枕於頭下而躺在該公園內之石階上睡覺，遂認為有機可
    趁，乃趁甲○○不及防備之際，徒手搶奪該只皮包（內有甲
    ○○之國民身分證、駕駛執照各1 張、郵局及上海商業銀行
    提款卡各1 張、台東中小企業銀行、中華商業銀行、郵局、
    聯邦商業銀行、台新商業銀行存摺各1 本、印鑑章1 枚、AR
    COA 廠牌行動電話1 支），得手後立刻騎乘腳踏車沿自由三
    路往南逃逸，是時甲○○因皮包遭搶而驚醒，為取回該只皮
    包即在後緊追不捨，待追至高雄市左營區○○○路716 號前
    變電箱旁時，甲○○追上乙○○並發現乙○○正翻動其皮包
    內之財物，甲○○即由後抓住乙○○之脖子並欲拿回皮包，
    詎乙○○為防護贓物，並脫免逮捕，竟當場施強暴行為推擠
    甲○○衝撞圍牆，致甲○○之右手手肘受有挫傷之傷害，乙
    ○○則趁隙倉皇逃逸，甲○○於取回皮包後即刻以行動電話
    報警，待員警到達後，即偕同員警在附近巷弄內找尋被告，
    嗣於同日凌晨3 時許，乙○○為警在高雄市○○區○○路與
    裕誠路口查獲，始知悉上情。
二、案經高雄市政府警察局左營分局報請臺灣高雄地方法院檢察
    署偵查起訴。
    理  由
一、證據能力之判斷：
    (一)被告於警詢、偵查及羈押訊問時之自白：
      按被告之自白，非出於強暴、脅迫、利誘、詐欺、疲勞訊
      問、違法羈押或其他不當方法，且與事實相符者，得為證
      據，刑事訴訟法第156 第1 項定有明文。關於本件被告於
      警詢、偵查及羈押訊問時之自白是否出於任意性及是否具
      有證據能力一節，被告辯稱：警詢中是警察要伊承認，伊
      也怕警察會打伊，所以才會承認；偵查中及羈押訊問時，
      伊也是怕檢察官及法官會打伊，所以才會承認云云，另辯
      護人亦為被告辯護稱：被告於警詢、偵查及羈押訊問時之
      自白無證據能力等語。經查，被告為警逮捕後，經警移送
      地檢署由內勤檢察官訊問時，不惟坦承全部犯行，尚且清
      楚交代犯罪細節，經核與其於警詢中所供承之情節完全相
      符，而被告並未提及警詢中係因警察要求始承認犯行，亦
      未敘及其於警詢中之自白與事實不符（偵卷第4 、5 頁參
      照），嗣內勤檢察官聲請羈押被告，被告於本院由法官進
      行羈押訊問時，亦坦承確有警詢筆錄及偵查筆錄所記載之
      犯罪事實，且於法官訊及犯罪經過時，均能一一清楚交代
      過程，經核亦與其前於警詢及內勤檢察官訊問時所自承之
      內容相一致，又被告此時亦未敘及其於警詢及內勤檢察官
      訊問時之自白非出於任意性或與事實不符，被告甚且於法
      官訊及對羈押有何意見時，請求法官再給予一次機會（羈
      押卷第4 、5 頁參照），再於偵查中檢察官訊問時，被告
      仍坦承全部犯行，並表示知錯而要求檢察官給予自新機會
      ，另於檢察官提示其警詢及偵查筆錄時，亦均表示無意見
      ，仍無隻字片語提及其於警詢、內勤檢察官訊問及羈押訊
      問時之自白非出於任意性或與事實有何不符之處（偵卷第
      17頁參照）；從而，被告為警逮捕後，於警詢、偵查及羈
      押訊問時，既均供述一致且全然未曾敘及其自白非出於任
      意性或與事實不符，則其於本院審理中始翻異前詞，改稱
      其於警詢、偵查及羈押訊問之自白非出於任意性且與事實
      不符云云，是否可採，抑或僅係其臨訟空言卸責之詞，即
      非全然無疑。參以被告於警詢、偵查及羈押訊問時，並未
      遭員警、檢察官或法官以強暴、脅迫或其他不正方法訊問
      乙情，業據被告於本院審理中自承：警詢時警察並未罵伊
      或打伊，偵查中檢察官未要求伊坦承犯行，亦未打伊或罵
      伊，羈押訊問時法官亦未要求伊坦承犯行，亦未打伊等語
      明確（本院卷第11、35頁參照），則被告既自承未曾遭員
      警、檢察官或法官以任何不正方法訊問，然又堅稱擔心員
      警、檢察官或法官對其加以毆打始承認犯行，就一般經驗
      及論理法則而言，其所述顯有重大矛盾，益證其前揭辯詞
      委無可採。準此，被告於警詢、偵查及羈押訊問時，既未
      經任何人之恐嚇、脅迫、利誘、詐欺、疲勞訊問、違法羈
      押或其他不當方法訊問，而係於意識清楚且任意、無爭執
      錯誤之狀況下為陳述，揆諸前揭法條規定，其於警詢、偵
      查及羈押訊問時之供述均應係基於自由意志而非出於不正
      之訊問方法，自均有證據能力。
    (二)證人甲○○於警詢中之陳述：
      按被告以外之人於檢察事務官、司法警察官或司法警察調
      查中所為之陳述，與審判中不符時，其先前之陳述具有較
      可信之特別情況，且為證明事實存否所必要者，得為證據
      ，刑事訴訟法第159 條之2 定有明文。又所謂「前後陳述
      不符」之要件，應就前後階段之陳述進行整體判斷，決定
      是否具有實質性差異之陳述；惟無須針對全部陳述為必要
      ，陳述之一部分有不符，亦屬之。倘審判中之供述曖昧不
      清，而先前陳述則清楚肯定，此時應對此結論進行分析，
      據此認定是否屬於「具有實質性差異之陳述」。而所謂「
      較可信之特別情況」之情形，亦應就前後陳述時之外部情
      況（如時間之間隔、有意識的迴避、受不當外力干擾、事
      後串謀、自白或立即反應所知、是否有親友在場及筆錄是
      否清楚明確等）進行比較，以資決定何者外部情況具有可
      信性。若陳述係在特別可信之情況下所為，虛偽陳述之危
      險性不高，雖係審判外陳述，或未經被告反對詰問，仍得
      承認其有證據能力。經查，證人甲○○於警詢時先係證稱
      遭被告搶奪皮包，且於其欲取回皮包時，遭被告用力推擠
      而衝撞圍牆並右手手肘受有挫傷等語，惟於本院審理中則
      改稱並不知道皮包究係是掉在地面為被告撿走抑或遭被告
      搶走，其向被告表示皮包為其所有，被告即主動將皮包交
      還，被告並未推擠致其衝撞圍牆而受有傷害等語，是其於
      警詢及本院審理中之陳述顯有前後不符之情形。而證人劉
      桓楨於警詢中之證述距案發時間較為接近（警詢筆錄製作
      時間為95年5 月6 日凌晨4 時30分許，距離案發時間之95
      年5 月6 日凌晨2 時43分許，僅間隔約2 小時），當時記
      憶自較深刻，可立即反應所知，不致因時隔日久而遺忘案
      情，且較無來自被告同庭在場之壓力，而出於不想生事之
      指證，或故為迴護被告，而事後串謀之可能。又證人並未
      陳述於警詢時曾遭員警以強暴、脅迫、詐欺、利誘或其他
      任何不正方法詢問，則其於警詢中陳述之任意性應可獲得
      確保，復觀諸證人於警詢中之陳述內容與被告於警詢、偵
      查及羈押訊問時之自白內容完全相符，亦足證其於警詢中
      之陳述應具有相當之可信性。末參以證人於案發時已年滿
      30歲，高中肄業，從事餐飲業，並無心神喪失或智能障礙
      之情事，亦非至愚之人，理應得知其於警詢時作上開證述
      ，將使被告負擔相當刑責，而證人與被告間並不相識，並
      無仇怨嫌隙乙情，業據被告供陳在卷，亦據證人證述明確
      ，衡情證人尚無於警詢中故意構詞誣陷被告入罪之理。是
      本院審酌上開各節，認證人甲○○於警詢中之陳述應係出
      於真意，且無違法取供之情事，而於客觀上亦具有較可信
      之特別情況，係證明本件犯罪事實存否所必要，參諸前揭
      說明，其於警詢中之陳述應有證據能力。
    (三)其他證據：
      按被告以外之人於審判外之言詞或書面陳述，除法律有規
      定者外，不得作為證據，刑事訴訟法第159 條第1 項定有
      明文。又被告以外之人於審判外之陳述，雖不符前4 條之
      規定，而經當事人於審判程序同意作為證據，法院審酌該
      言詞陳述或書面陳述作成時之情況，認為適當者，亦得為
      證據。當事人、代理人或辯護人於法院調查證據時，知有
      第159 條第1項不得為證據之情形，而未於言詞辯論終結
      前聲明異議者，視為有前項之同意，刑事訴訟法第159 條
      之5 亦定有明文。關於案發現場照片、被害人被搶物品照
      片及被害人外套受損及受傷照片等證據，被告乙○○及辯
      護人於本院行準備程序時，均表示對於證據能力無意見等
      語（本院卷第36頁參照），且當事人均未於本院審理過程
      中聲明異議，本院審酌前開證據作成時之情況均屬正常，
      且與本案相關之待證事實具有關連性，認適當作為證據，
      依前開刑事訴訟法第159 條之5 之規定，認上開證據均具
      有證據能力。
二、事實之認定：
    訊據被告矢口否認有何搶奪因防護贓物及脫免逮捕，而當場
    對被害人施以強暴之犯行，辯稱：被害人的皮包係伊在地上
    撿到，伊並未搶被害人的皮包，當被害人表示皮包為其所有
    時，伊即向被害人道歉並主動返還皮包，伊並未推擠被害人
    衝撞圍牆云云。經查：
    (一)被告於上揭時、地搶奪被害人甲○○之皮包得手，並旋即
      騎乘腳踏車沿自由三路往南逃逸，是時被害人因皮包遭搶
      而驚醒，為取回該只皮包即在後緊追不捨，待追至高雄市
      左營區○○○路716 號前變電箱旁時，被害人追上被告並
      發現被告正翻動其皮包內之財物，被害人即由後抓住被告
      之脖子並欲取回皮包，而被告為防護皮包被取回，並脫免
      被害人之逮捕，即推擠被害人衝撞圍牆，致被害人右手手
      肘受有挫傷之傷害，被告並即趁隙逃逸等情，業據被告於
      警詢、偵查及羈押訊問時均坦承不諱，核與證人甲○○於
      警詢中所證述之情節相符（警卷第8 至10頁參照），並有
      案發現場照片、被害人被搶物品照片及被害人外套受損及
      受傷照片共12幀附卷可據（警卷第14至19頁參照），應堪
      認確屬實情。
    (二)至證人甲○○於本院審理中雖改稱：伊不知道皮包究係是
      掉在地面為被告撿走抑或遭被告搶走，伊向被告表示皮包
      為其所有，被告即主動將皮包交還，被告並未推擠伊衝撞
      圍牆致伊受有傷害云云。惟查，觀諸現場照片3 幀（警卷
      第14、15頁參照），證人於案發後模擬其躺於公園內石階
      上睡覺時之情形，是時證人係將皮包枕於頭下，並以皮包
      背帶穿過頭部橫越胸前，另證人亦證稱其皮包內置放有證
      件、提款卡、存摺及行動電話等物，石階復距離地面約40
      公分，佐以案發當時為凌晨2 時許，夜深人靜，證人亦陳
      稱雖有飲酒，然於石階上睡覺時尚能感覺外界事物，倘證
      人之皮包確係其於睡覺中不慎掉於地面，理應發出相當聲
      響，參以皮包背帶係穿過頭部係橫越證人胸前，衡情證人
      應無全然未曾察覺之理，蓋證人於本院審理中既陳稱係因
      聽到被告跑步聲音而驚醒，惟對於皮包掉落地面之較大聲
      響卻係毫無知悉，此顯然與常情有違，足徵證人證稱不知
      道皮包究係是掉落地面為被告撿走抑或遭被告搶走云云，
      已難採信。次查，倘如證人所述，被告係主動交還皮包，
      而未與其發生拉扯，亦未推擠其衝撞圍牆導致受傷，則觀
      諸證人遭搶物品照片1 幀（警卷第16頁參照），皮包背帶
      扣環又為何有遭人強力拉扯而完全扭曲變形斷裂之情形，
      另觀諸證人外套受損及受傷照片4 幀（警卷第17、17、19
      ），證人外套右手接近手肘處，又為何有嚴重磨損新痕，
      甚且被告右手手肘處確係受有挫傷之傷害，至證人就該處
      傷勢，於本院審理中雖先係證述工作時不慎割傷云云，惟
      旋又改稱係撞倒桌角受傷云云，其證述亦顯不一致，而依
      照片顯示，該處傷勢明顯並非割傷導致，足證證人上開證
      述並非實情。末查，證人於警詢中之證述距案發時間較為
      接近，已如前述，衡情當時記憶自較深刻，可立即反應所
      知，另證人並未陳述於警詢時曾遭員警以任何不正方法詢
      問，亦如前述，從而其於警詢中陳述之任意性亦可獲得確
      保，再觀諸證人於警詢中有關案發過程細節之描述，與被
      告於警詢、偵查及羈押訊問時之自白內容完全相符，益徵
      其於警詢中之證述應屬實情。從而，本院認證人甲○○於
      本院審理中之證述，或係有被告同庭在場之壓力，因而出
      於不想生事之指證，是此等迴護被告之詞，自無可採，應
      以證人於警詢中之證述較可採信。準此，被告於本院審理
      中，空言翻異前詞否認犯行，亦應係事後卸責之詞，亦不
      足採信。
三、論罪與科刑：
    本件被告搶奪被害人財物得手後，又為防護贓物及脫免逮捕
    而當場對被害人施以強暴行為，核其所為，係犯刑法第329
    條之準強盜罪。查被告前於91年間，因竊盜案件，經本院以
    91年度簡字第1126號判決判處有期徒刑6 月確定，甫於92年
    9 月26日執行完畢之事實，有臺灣高等法院被告前案紀錄表
    及本院被告院內索引卡紀錄表各1 份在卷可查，其於5 年內
    再故意犯本件有期徒刑以上之罪，不論依修正前之刑法第47
    條，或修正後之刑法第47條第1 項規定，均應構成累犯，對
    被告而言亦無有利或不利之情形，自亦不生新舊法比較之問
    題，應逕依修正前之刑法第47條規定，論以累犯，並加重其
    刑。爰審酌被告正值青壯，不思以正當途徑獲取財物，僅因
    缺錢花用，竟趁他人睡覺不及防備之際，搶奪他人財物，對
    被害人之財產安全顯已造成危害，復為防護贓物及脫免逮捕
    ，竟對被害人施以強暴行為，造成被害人受有右手手肘之挫
    傷，顯然守法觀念淡薄，復犯後猶狡詞卸責，亦顯見其毫無
    悔意，惟念及被告雖推擠被害人衝撞圍牆，然被害人所受傷
    勢尚屬輕微，衡情被告實施強暴之程度、手段尚非惡劣，再
    參諸被告所搶得之物品價值並非巨額，復部分物品已歸還被
    害人，被害人所受損害業已獲得部分減輕等一切情狀，量處
    如主文所示之刑，以資懲儆。
據上論斷，應依刑事訴訟法第299 條第1 項前段，刑法第329 條
、第328 條第1 項，修正前刑法第47條，判決如主文。
本案經檢察官呂乾坤到庭執行職務。
中    華    民    國    95  年    9    月       26    日
                      刑事第四庭審判長法  官  郭玫利
                                      法  官  陳明呈
                                      法  官  陳振嘉
如不服本判決，應於判決送達後10日內，向本院提出上訴狀。
以上正本證明與原本無異。
中    華    民    國    95    年    9     月    26    日
                                      書記官  顏宗貝
附錄本案論罪科刑法條全文
刑法第329 條
竊盜或搶奪，因防護贓物、脫免逮捕或湮滅罪證，而當場施以強
暴脅迫者，以強盜論。
刑法第328 條第1 項
意圖為自己或第三人不法之所有，以強暴、脅迫、藥劑、催眠術
或他法，至使不能抗拒，而取他人之物或使其交付者，為強盜罪
，處5 年以上有期徒刑。


司法院資訊處製作；財團法人民間司法改革基金會備份。
